【裁判字號】    92,訴,370
【裁判日期】    920827
【裁判案由】    偽造貨幣
【裁判全文】
臺灣新竹地方法院刑事判決                          九十二年度訴字第三七號
    公  訴  人  臺灣新竹地方法院檢察署檢察官
    被      告  甲○○
                丙○○
    共      同
    指定辯護人  本院公設辯護人林銘宏
右列被告因偽造貨幣案件，經檢察官提起公訴（九十一年度偵字第三五九六、四０一
七號），本院判決如左：
        主  文
甲○○、丙○○均無罪。
        理  由
一、公訴意旨略以：被告甲○○、丙○○與不詳年籍姓名綽號「熊貓」之成年男子三
    人，因不詳原因取得偽造之通用新臺幣（下同）千元紙幣，竟共同基於行使偽造
    紙幣之犯意聯絡，於民國九十年六月二十九日十八時許，在新竹縣竹東鎮○○路
    ○段二八０號告訴人乙○○所經營之男士理髮廳，由被告甲○○持偽造之千元紙
    鈔一張償還前日理髮所積欠之費用三百元，再持偽造之千元紙鈔二張向告訴人乙○○兌換零錢，告訴人乙○○一時不察，乃交付現金二千七百元予被告甲○○，
    而被告丙○○與綽號「熊貓」成年男子則各交付偽造之千元紙鈔一張，用以支付
    當日理髮費用二百元，告訴人乙○○亦因此分別各給付現金八百元予被告丙○○
    及綽號「熊貓」成年男子，惟告訴人乙○○收受該偽造之千元紙鈔五張後，旋即
    發覺有異，乃經追捕被告甲○○、丙○○與綽號「熊貓」成年男子三人不獲後，
    始報警循線查獲上情，並扣得偽造之千元紙鈔五張，因認被告甲○○、丙○○均
    涉有刑法第一百九十六條第一項之行使偽造通用紙幣罪嫌等語。
二、按犯罪事實應依證據認定之，無證據不得推定其犯罪事實；不能證明被告犯罪者
    ，應諭知無罪之判決，刑事訴訟法第一百五十四條、第三百零一條第一項分別定
    有明文（按依刑事訴訟法施行法第七條之二規定，修正後之刑事訴訟法第一百五
    十四條自九十二年九月一日施行）。次按事實之認定，應憑證據，如未能發現相
    當證據，或證據不足以證明，自不能以推測或擬制之方法，以為裁判基礎；又認
    定不利於被告之事實，須依積極證據，苟積極證據不足為不利於被告事實之認定
    時，即應為有利於被告之認定，更不必有何有利之證據（參見最高法院四十年臺
    上字第八六號及三十年上字第八一六號判例）。又被告之自白，不得作為有罪判
    決之唯一證據，仍應調查其他必要之證據，以察其是否與事實相符，刑事訴訟法
    第一百五十六條第二項亦定有明文（按依刑事訴訟法施行法第七條之二規定，修
    正後之刑事訴訟法第一百五十六條自九十二年九月一日施行）。據此，被告之自
    白，已不得作為有罪判決之唯一證據，況告訴人之指述係以使被告受刑事訴追為
    目的，是告訴人之指述是否與事實相符，尤應調查其他證據以資審認，故倘僅有
    告訴人之唯一指述，又無其他積極證據足以認定告訴人之指述確與事實相符，自
    不得僅以告訴人之單一指述，即作為被告有罪判決之唯一證據，此尤為事理所當
    然。
三、公訴人認被告甲○○、丙○○均涉有刑法第一百九十六條第一項之行使偽造通用
    紙幣罪嫌，無非係以下列事證為主要論據：
（一）告訴人乙○○之指述。
（二）告訴人乙○○提出之通話錄音帶暨譯文在卷足憑，且該錄音帶內容經檢察官當
      庭勘驗屬實。
（三）扣案之千元紙鈔五張，經鑑定結果確均係偽鈔。
四、訊據被告甲○○、丙○○均堅決否認有行使偽造千元通用紙幣犯行，被告甲○○
    辯稱：伊未行使偽造千元鈔，伊係去告訴人乙○○經營之理髮店打電動玩具，共
    打了二千元，包括一張千元鈔、二張五百元鈔等語；被告丙○○亦辯稱：伊亦未
    行使偽造千元鈔，伊亦係去告訴人乙○○之理髮店打電動玩具，伊打了五百元等
    語。經查：
（一）扣案之五張一千元紙鈔經鑑驗結果，乃均以彩色雷射輸出方式（含彩色影印）
      仿印，無隱藏字及凹版印紋凸效果，紙質與真鈔不同，水印以灰色墨在紙張背
      面仿製，安全線以黏貼箔膜（含面額數字）方式仿鈔券正面五段裸露部分，無
      折光變色效果，左下角面額數字，無折光變色反應，其中二張號碼均為ＥＬ－
      一四０二六七ＷＦ，另三張號碼均為ＪＬ－二四八六七六ＹＢ，確均係偽鈔，
      有中央銀行發行局九十一年六月二十八日台央發字第０九一００三四九二七號
      函暨扣案之偽造一千元紙鈔五張在卷可證。然此僅足以證明扣案之五張一千元
      紙鈔均係偽造，惟尚不足以證明該偽造之一千元紙鈔係被告二人所行使交付予
      告訴人乙○○。
（二）第查，告訴人乙○○雖一再指稱被告甲○○、丙○○與綽號「熊貓」之成年男
      子三人共行使扣案之偽造一千元紙鈔五張分別支付理髮費用及兌換現金，且伊
      未經營電動玩具，伊經營之理髮店內雖有電動玩具，但是給自己小孩玩的，並
      未營業，且係六年前承租房子時就有的云云。然被告甲○○、丙○○分別自警
      訊、偵查中以迄本院審理時均堅決否認有行使偽造千元通用紙幣犯行，並均辯
      稱當時係到告訴人乙○○經營之理髮店打電動玩具等情，顯然被告甲○○、丙○○辯稱告訴人乙○○有擺設電動玩具一節，尚非無據。再者，告訴人乙○○
      確有在新竹縣竹東鎮○○路○段二八０號其經營之理髮電內擺設電動玩具「滿
      貫大亨麻將台」一台、「七七七賓果連線二」彈珠台三台共不特定顧客把玩，
      嗣於九十二年二月八日為警查獲等情，亦據本院調取本院九十二年度竹東簡字
      第四七號卷核閱無訛，並有該案刑事簡易判決暨檢察官聲請簡易判決處刑書等
      在卷可稽。據此，足證被告甲○○、丙○○辯稱告訴人乙○○有經營電動玩具
      等情，亦堪採信。因之，被告甲○○、丙○○另辯稱渠等當時係到告訴人乙○○經營之理髮店打電動玩具等情，即非全然無據。而告訴人乙○○否認有在其
      經營之理髮店內擺設電動玩具供人把玩云云，則顯非實在，不足採信。
（三）再查，告訴人乙○○雖另提出電話通話錄音帶暨譯文為證，並陳稱該錄音帶係
      伊與被告甲○○之電話通話內容云云，且該電話通話「內容」亦據檢察官勘驗
      無訛，有九十一年七月三十日檢察官偵訊筆錄在卷可參。然姑不論該電話通話
      之內容，行使偽鈔者已否認行使時即知悉所行使者為偽鈔，此觀該行使偽鈔者
      表示：「（為什麼要拿假鈔來騙我？）我也不知道．．．（你現在已經知道那
      是假鈔？）聽你這麼說，我已經知道，現在知道了．．．」等情，有該電話通
      話錄音譯文可稽。再被告甲○○亦否認該錄音內容為其與告訴人乙○○之通話
      ，且該錄音帶經本院連同被告甲○○於本院調查時之錄音檢送法務部調查局、
      內政部警政署刑事警察局比對鑑定該錄音帶內之男音聲紋是否為被告甲○○之
      聲紋，惟鑑定結果，乃均因該錄音帶之男音聲音微弱、品質無法符合鑑定需求
      ，而無法鑑定，此有法務部調查局九十二年七月八日調科參字第０九二００二
      二五一００號函暨內政部警政署刑事警察局九十二年七月二十四日刑鑑字第０
      九二０一三五二五八號函附卷足參。因此，告訴人乙○○提出之電話通話錄音
      帶暨譯文顯不足為不利被告二人之認定。
五、綜上，被告之自白，已不得作為有罪判決之唯一證據，況告訴人之指述係以使被
    告受刑事訴追為目的，是告訴人之指述是否與事實相符，尤應調查其他證據以資
    審認，故倘僅有告訴人之唯一指述，又無其他積極證據足以認定告訴人之指述確
    與事實相符，自不得僅以告訴人之單一指述，即作為被告有罪判決之唯一證據，
    此尤為事理所當然。本案雖經告訴人乙○○一再指陳扣案之偽造一千元紙鈔五張
    係被告甲○○、丙○○與綽號「熊貓」之成年男子三人分別行使交付云云，然並
    無其他積極證據足以認定告訴人乙○○之指述確與事實相符，甚且告訴人乙○○
    尚刻意隱匿擺設電動玩具供不特定顧客把玩之事實，故告訴人乙○○指述之可信
    度亦不無可疑。揆諸前揭說明，本案僅有告訴人乙○○之單一指述，且告訴人乙○○指述之內容是否屬實，亦不無可疑，自難僅憑告訴人乙○○之單一指述，即
    遽採為對被告二人不利之認定。從而，本案既有前開諸多合理之懷疑，且無何積
    極證據足以為被告二人有犯罪事實之確信，自不足為不利於被告二人之認定，依
    罪疑惟輕原則，即應逕為有利於被告二人之認定，更不必再有何其他有利之證據
    。此外，復查無其他積極證據足以證明被告二人有何行使偽造通用紙幣犯行，應
    認為被告二人之犯罪均尚屬不能證明，爰依法為被告二人無罪判決之諭知。
據上論斷，應依刑事訴訟法第三百零一條第一項，判決如主文。
本案經檢察官鍾曉亞到庭執行職務。
中      華      民      國    九十二      年      八    月    二十七    日
                                    臺灣新竹地方法院刑事第一庭
                                        法  官  汪  銘  欽
右正本證明與原本無異。
如不服本判決，應於判決送達後十日內向本院提出上訴狀（應附繕本），上訴於臺灣
高等法院。
                                        書記官  江  靜  玲
中      華      民      國    九十二      年      八    月    二十七    日


司法院資訊處製作；財團法人民間司法改革基金會備份。
